臺灣臺中地方法院民事判決　九十三年度訴字第二四九九號
　　原　　　告　　三信商業銀行股份有限公司
　　法定代理人　　戊○○
　　訴訟代理人　　甲○○
　　　　　　　　　丙○○
　　被　　　告　　太府建設開發股份有限公司
　　兼法定代理人　丁○○
　　被　　　告　　己○○
右當事人間請求清償借款事件，於民國九十四年二月二十二日言詞辯論終結，本院判
決如左：
    主      文
被告丁○○、己○○應連帶給付原告新臺幣參佰捌拾陸萬陸仟柒佰伍拾伍元，及自民
國八十二年九月十七日起至清償日止，按年息百分之一○‧○七五計算之利息，並自
民國八十二年十月十八日起至民國八十三年四月十七日止，按上開利率百分之十；自
民國八十三年四月十八日起至清償日止，按上開利率百分之二十計算之違約金。
原告其餘之訴駁回。
訴訟費用由被告丁○○、己○○連帶負擔。
    事實及理由
一、程序事項之說明：被告均未於言詞辯論期日到場，核無民事訴訟法第三百八十六
    條各款所列情形，應依原告之聲請，由其一造辯論而為判決。
二、兩造之主張：
  （一）原告起訴主張：被告丁○○於民國七十九年十一月十四日，邀同被告己○○
        為連帶保證人，約定被告丁○○對原告所負之一切債務以新臺幣（下同）參
        仟萬元為限額，被告己○○均願與被告丁○○負連帶清償之責。嗣被告丁○
        ○於八十一年九月十五日，另邀同被告太府建設開發股份有限公司為連帶保
        證人，向原告借款新臺幣（下同）肆佰萬元，約定期限至八十二年三月十五
        日，利率依原告基本放款利率年息百分之九‧五加計年息百分之四‧二五機
        動計算，凡債務遲延清償時，除依原放款利率計收遲延利息外，逾期在六個
        月以內者，按上開利率百分之十；逾期六個月以上者，按上開利率百分之二
        十加計違約金。不料被告丁○○於屆期後，僅清償部分利息至八十二年九月
        十六日，尚有如聲明所示之本金、利息及違約金未清償，爰依消費借貸及連
        帶保證之法律關係，訴請被告連帶如數給付。並聲明：被告丁○○、己○○
        、太府建設開發股份有限公司應連帶給付原告參佰捌拾陸萬陸仟柒佰伍拾伍
        元，及自八十二年九月十七日起至清償日止，按年息百分之一○‧○七五計
        算之利息，並自八十二年十月十八日起至八十三年四月十七日止，按上開利
        率百分之十；自八十三年四月十八日起至清償日止，按上開利率百分之二十
        計算之違約金。
  （二）被告均未於言詞辯論期日到場，亦未提出準備書狀作何聲明或陳述。惟共同
        被告乙○○（洽談和解中，另結）以原告對被告丁○○無前項債權存在等語
        ，資為抗辯。
三、得心證之理由：
  （一）被告丁○○、己○○部分：
      １、原告主張被告丁○○於七十九年十一月十四日，邀同被告己○○為連帶保
          證人，約定被告丁○○對原告所負之一切債務以參仟萬元為限額，被告廖
          學正均願與被告丁○○負連帶清償之責，嗣被告丁○○於八十一年九月十
          五日，向原告借款肆佰萬元，約定期限至八十二年三月十五日，利率依原
          告基本放款利率年息百分之九‧五加計年息百分之四‧二五機動計算，凡
          債務遲延清償時，除依原放款利率計收遲延利息外，逾期在六個月以內者
          ，按上開利率百分之十；逾期六個月以上者，按上開利率百分之二十加計
          違約金，不料被告丁○○於屆期後，僅清償部分利息至八十二年九月十六
          日，尚有如聲明所示之本金、利息及違約金未清償等事實，業據提出借款
          申請書、放款批覆書、放款客戶歸戶查詢單、放款放出傳票、轉帳貸方傳
          票、本票、催收款項明細帳、呆帳登記簿、連帶保證書為證。足見被告陳
          立興確有向原告貸借系爭款項，且原告亦已將該款項以轉帳方式，撥入被
          告丁○○之帳戶，自堪信原告之主張為真實。共同被告乙○○並未舉證證
          明該債務關係已消滅，則其辯稱原告對被告丁○○無該項債權存在，自無
          可採。
      ２、按稱消費借貸者，謂當事人一方移轉金錢或其他代替物之所有權於他方，
          而約定他方以種類、品質、數量相同之物返還之契約。又借用人應於約定
          期限內，返還與借用物種類、品質、數量相同之物。民法第四百七十四條
          第一項、第四百七十八條前段分別定有明文。又保證債務之所謂連帶，係
          指保證人與主債務人負同一債務，對於債權人各負全部給付之責任者而言
          ，此就民法第二百七十二條第一項規定連帶債務之文義參照觀之甚明。故
          連帶保證與普通保證不同，縱使無民法第七百四十六條所揭之情形，亦不
          得主張同法第七百四十五條關於檢索抗辯之權利（最高法院四十五年台上
          字第一四二六號判例意旨參照）。本件被告丁○○既向原告借貸上開金額
          ，而尚有如主文第一項所示本金、利息及違約金未清償，且清償期已屆至
          ，被告己○○依七十九年十一月十四日所立之連帶保證書，自應負上開債
          務之連帶保證責任。是按照首開說明，原告依消費借貸契約及連帶保證之
          法律關係，請求被告丁○○、己○○連帶給付參佰捌拾陸萬陸仟柒佰伍拾
          伍元，及自八十二年九月十七日起至清償日止，按年息百分之一○‧○七
          五計算之利息，並自八十二年十月十八日起至八十三年四月十七日止，按
          上開利率百分之十；自八十三年四月十八日起至清償日止，按上開利率百
          分之二十計算之違約金，為有理由，應予准許。
  （二）被告太府建設開發股份有限公司（下稱太府公司）部分：
      １、原告主張被告太府公司就系爭借款應負連帶保證責任，無非以被告太府公
          司於八十一年九月十五日簽發與系爭借款相同金額之本票為其依據。惟該
          本票僅能證明被告太府公司應依票載文義負票據之發票人責任，尚無法認
          定被告太府公司就系爭借款應負連帶保證之責任。
      ２、公司除依其他法律或公司章程規定得為保證者外，不得為任何保證人。公
          司法第十六條第一項定有明文。本件原告並未舉證證明被告太府公司之章
          程有規定得為他人之保證人，此外，法律亦無公司得為其負責人個人之債
          務擔任保證人之規定，則被告太府公司縱任被告丁○○系爭借款之連帶保
          證人，依民法第七十一條之規定，亦屬無效。
      ３、綜上所述，原告無法證明被告太府公司為系爭借款之連帶保證人，亦未證
          明被告太府公司得依章程或其他法律規定為他人之保證人。是原告依連帶
          保證之法律關係，請求被告太府公司應與被告丁○○、己○○連帶給付，
          即無理由，此部分之訴應予駁回。
四、結論：本件原告之訴為一部有理由，一部無理由，依民事訴訟法第三百八十五條
    第一項前段、第七十九條、第八十五條第二項，判決如主文。
中　　　華　　　民　　　國　　九十四　　年　　　三　　　月　　  一  　　日
                                      臺灣臺中地方法院民事第四庭
~B法  官　張恩賜
右為正本係照原本作成。
如對本判決上訴，須於判決送達後二十日內向本院提出上訴狀（須附繕本）。
中　　　華　　　民　　　國　　九十四　　年　　　三　　　月　　  一  　　日
~B書記官　陳麗卿
